【裁判字號】    95,台上,4061
【裁判日期】    950727
【裁判案由】    偽造文書等罪
【裁判全文】
最高法院刑事判決            九十五年度台上字第四○六一號
    上  訴  人  台灣高等法院台中分院檢察署檢察官
    被      告  甲○○
                        468.
上列上訴人因被告偽造文書等罪案件，不服台灣高等法院台中分
院中華民國九十二年十月二十二日第二審判決（九十二年度上訴
字第八三五號，起訴案號：台灣台中地方法院檢察署九十年度偵
字第二六二四號），提起上訴，本院判決如下：
    主  文
原判決關於竊盜及行使偽造私文書部分撤銷，發回台灣高等法院
台中分院。
其他上訴駁回。
    理  由
壹、撤銷部分（即原判決諭知竊盜及行使偽造私文書無罪部分）
：
本件原判決以公訴意旨略稱：被告甲○○於民國八十八年十二月
間，基於概括之犯意，先後三次在台中市某不詳地點，竊取其女
友乙○○所有置於皮包內之寶島商業銀行（現為日盛商業銀行）
MASTER信用卡（背面簽名欄署名 「CHEN WAN JU」，下稱Ａ卡）
、寶島商業銀行ＪＣＢ信用卡（尚未開卡，背面簽名欄空白，下
稱Ｂ卡）、荷蘭商業銀行ＶＩＳＡ信用卡（尚未開卡，背面簽名
欄空白，下稱Ｃ卡）各一張，並在Ｂ、Ｃ兩卡背面簽名欄署名「
甲○○」而使用之。嗣被告先後於同年月二十四日二十二時三十
二分，及翌（二十五）日二十時五十五分，在御品西餐廳持用Ａ
卡刷卡消費，分別付帳三千六百七十四元及四千九百十七元，並
偽造乙○○之英文姓名 「CHEN WAN JU」之署押於簽帳單上，使
該餐廳櫃台人員誤認被告係Ａ卡之持卡人而允其刷卡消費，足以
生損害於乙○○等情。因認被告涉犯刑法第三百二十條第一項之
竊盜罪，及同法第二百十六條、第二百十條之行使偽造私文書罪
嫌（原判決漏列起訴書記載被告涉犯刑法第三百三十九條第一項
之詐欺罪嫌）。惟經審理結果，認為不能證明被告犯罪，因而撤
銷第一審就此部分科刑之判決，而改為被告無罪之諭知，固非無
見。
惟查：按除有特別規定外，已受請求之事項未予判決，或未受請
求之事項予以判決者，其判決為當然違背法令，刑事訴訟法第三
百七十九條第十二款定有明文。本件檢察官起訴意旨指被告連續
竊取乙○○所有之Ａ卡、Ｂ卡及Ｃ卡各一張，並持Ａ卡先後在御
品西餐廳刷卡消費付帳三千六百七十四元及四千九百十七元，復
偽造乙○○之英文姓名 「CHEN WAN JU」之署押於各該簽帳單上
，使該餐廳櫃台人員陷於錯誤而允其刷卡消費等情，認被告涉犯
刑法第三百二十條第一項之竊盜罪、同法第二百十六條、第二百
十條之行使偽造私文書罪，及同法第三百三十九條第一項之詐欺
罪嫌，並認其所犯該三罪之間具有方法結果之牽連關係，應從一
重處斷。原判決理由雖說明不能證明被告有如公訴意旨所指之竊
盜及行使偽造私文書等罪行，而於主文內就被告「被訴竊盜及行
使偽造私文書部分」為無罪之諭知，但其對於被告被訴牽連犯刑
法第三百三十九條詐欺罪部分，究竟是否成立犯罪？並未於理由
內加以說明，亦未於主文中就此部分為有罪或無罪之諭知，依上
說明，自有已受請求之事項而未予判決之當然違背法令。又原判
決既認不能證明被告有如公訴意旨所指之連續竊盜及行使偽造私
文書等犯行，而就此部分為無罪之諭知。但其據上論結欄卻又引
用與此部分論罪科刑有關之刑法第三百二十條第一項、第二百十
六條、第二百十條、第五十五條、第二百十九條等條文，作為判
決之依據，亦有適用法則不當之違誤。上訴意旨雖未指摘及此，
然以上係本院得依職權調查之事項，應認原判決關於竊盜及行使
偽造私文書部分有撤銷發回更審之原因。
貳、駁回部分（即原判決諭知詐欺取財有罪部分）：
刑事訴訟法第三百七十六條所列各罪之案件，經第二審判決者，
不得上訴於第三審法院，法有明文。本件被告甲○○被訴詐欺取
財案件（即起訴書犯罪事實一部分），原審係依刑法第三百三十
九條第一項論處罪刑，且與原判決其他部分並無審判不可分關係
，核屬刑事訴訟法第三百七十六條第四款之案件，依首開說明，
既經第二審判決，自不得上訴於第三審法院，上訴人竟對上開部
分一併提起上訴，顯為法所不許。其對於此部分之上訴為不合法
，應予駁回。
據上論結，應依刑事訴訟法第三百九十五條前段、第三百九十七
條、第四百零一條，判決如主文。
中    華    民    國  九十五  年    七    月  二十七   日
                      最高法院刑事第四庭
                          審判長法官  吳  雄  銘
                                法官  池  啟  明
                                法官  劉  介  民
                                法官  郭  毓  洲
                                法官  韓  金  秀
      本件正本證明與原本無異
                                      書  記  官
中    華    民    國  九十五  年    七    月  三十一  日
                                                      Ｌ


司法院資訊處製作；財團法人民間司法改革基金會備份。
